最高法院刑事判決　　　　　　　　　九十四年度台上字第十號
　　上　訴　人　甲○○
　　　　　　　　　　　　147.
　　　　　　　　乙○○　民國5.
　　　　　　　　　　　　5 號.
上列上訴人等因傷害致重傷案件，不服台灣高等法院台中分院中
華民國九十年十一月三日第二審更審判決（九十年度上更（一）
字第三一六號，起訴案號：台灣彰化地方法院檢察署八十七年度
偵字第二七一七號），提起上訴，本院判決如下：
    主  文
上訴駁回。
    理  由
按刑事訴訟法第三百七十七條規定，上訴於第三審法院，非以判
決違背法令為理由，不得為之。是提起第三審上訴，應以原判決
違背法令為理由，係屬法定要件。如果上訴理由狀並未依據卷內
訴訟資料，具體指摘原判決不適用何種法則或如何適用不當，應
認其上訴為違背法律上之程式，予以駁回。本件原判決認定上訴
甲○○與乙○○係朋友關係，二人各騎一輛機車，於民國八十七
年三月二十日二十一時四十分許，在彰化縣二水鄉○○村○○路
三一四號前，與黃志弘所駕之自用小客車（當時車上尚有黃惠雯
坐在右前座、黃志仲坐在後座），發生行車糾紛。甲○○、乙○
○遂自後追趕黃志弘之自用小客車，欲找黃志弘理論，甲○○並
以其機車自後衝撞黃志弘駕駛之汽車後車廂，待黃志弘停車打開
車門後，甲○○與乙○○等二人乃基於妨害自由及傷害等之犯意
聯絡，並基於傷害之概括犯意，先由甲○○以強暴之方法，強將
黃志弘拉出車外，而使黃志弘行無義務之事，隨後甲○○、乙○
○等二人再合力出手毆打黃志弘之頭部，其間黃志仲在車內見狀
欲出來，乙○○並以加害生命之事，出言恐嚇黃志仲稱：「如果
你出來就要你死」等語，使黃志仲心生畏懼，致生危害於黃志仲
之安全。黃志仲仍然上前勸阻拉開，甲○○、乙○○復共同出手
毆打黃志仲，致其受有頭部外傷合併臉部擦傷、胸部挫傷等傷害
。而黃志弘被毆後受有左眼眼瞼撕裂傷及左眼球破裂等傷害，經
送醫急救手術治療無效，已經失明，達於毀敗之重傷程度，並於
八十七年六月四日裝上義眼等情。因而撤銷第一審不當之判決，
依牽連犯之規定，改判論處上訴人等共同連續傷害人之身體因而
致重傷罪刑。已綜核全部卷證資料，詳加斟酌論斷，敘明其所憑
之證據及認定之理由，並以甲○○所辯未參與毆打黃志仲，另其
毆打黃志弘時並無使其受重傷之犯意，亦非其所能預見；乙○○
所辯並未參與毆打黃志弘，係黃志仲走出車外後與伊發生互毆云
云。認係臨訟卸責之詞，毫無可取，詳予指駁說明，俱有卷存之
證據資料可資覆按。從形式上觀察，並無上訴人等所指判決理由
不備及矛盾之違法情形存在。另證據之取捨及其證明力之判斷，
俱屬事實審法院之職權，其取捨、判斷苟不違背經驗法則或論理
法則，即不生判決違背法令之問題。原判決係依憑上訴人等之供
述，告訴人黃志弘及黃志仲之指訴，卷附診斷書、診斷證明書、
彰化基督教醫院八十七年四月二十七日（87）彰基病字第八七０
四００四函並檢附病歷十三紙及長庚紀念醫院醫療費用收據、眼
科預約單等證據，資為認定犯罪事實之依據。並說明上訴人等既
係共同基於傷害之犯意聯絡，而共同出手毆打黃志弘，則其在毆
打時，自難以特別分工或選擇各人應毆打之部位。況黃志弘遭毆
打後，究會產生何種受傷之結果，應在傷害行為完成後，始能確
定。上訴人等同時同地基於同一原因毆打黃志弘，當時既無從明
確分辨下手之部位，且無論係由何人所加之傷，在共同正犯間均
應同負全部之責任，故上訴人等仍應就共同毆打之結果，共負相
同之責任。並認乙○○所辯黃志弘之左眼遭甲○○打成重傷時，
其尚未加入毆打行為，對先前發生之重傷加重結果部分勿庸負責
等語，認係卸責之詞，亦無可採（見原判決第五頁）。其證據之
取捨、判斷並不違背經驗法則或論理法則，不得任意指摘其為違
法。另原判決於事實欄既已記載上訴人等係共同基於傷害之犯意
，合力出手毆打黃志弘之頭部，致其受有左眼球破裂之傷害致重
傷罪之客觀構成要件事實，並於理由內詳加論述上訴人等上開行
為係犯傷害致重傷罪之加重結果犯之理由（見原判決第六頁）。
雖其事實之記載稍嫌疏漏，但此訴訟程序之瑕疵，顯然於判決無
影響，依刑事訴訟法第三百八十條規定，尚不得執為適法之第三
審上訴理由。又原判決於理由內並未單採證人黃惠雯及告訴人黃
志弘於原審調查時之證詞為惟一依據。原判決縱有傳喚該證人未
預先告知上訴人等及辯護人，且於辯論時未確實提示該筆錄之訴
訟程序瑕疵，然排除該項訊問筆錄之證據，依卷存其他證據，仍
應為同一之認定，該瑕疵自不足推翻原判決之結果；而原審雖另
有漏未告知上訴人所犯刑法第三百零五條恐嚇罪名之訴訟程序瑕
疵，但該罪係依法不得上訴於第三審之輕罪，顯然不影響於判決
之結果，是上訴人等執上開事項而為指摘，仍不得認係適法之第
三審上訴理由。至刑事訴訟法所稱依法應於審判期日調查之證據
，係指與待證事實有重要關係，在客觀上顯有調查必要性之證據
而言，故其範圍並非漫無限制，必其證據與判斷待證事實之有無
，具有關連性，得據以推翻原判決所確認之事實，而為不同之認
定，若僅係枝節性問題，或所證明之事項已臻明瞭者，自均欠缺
其調查之必要性。原判決依憑前揭證據資料認定上訴人等係共同
基於傷害之犯意聯絡，而共同出手毆打告訴人黃志弘致其受重傷
，無區別該傷係何人下手之必要，上訴人等應就共同毆打之結果
，共負相同之責任，已如前述，則黃志弘左眼球破裂之傷害究是
否甲○○揮打第一拳所致？黃志弘眼瞎之形成過程如何？俱與上
訴人等有無本件犯行之待證事實無重要關係，在客觀上不具調查
之必要性，況上開事項亦不足以推翻原判決之結果，原審未為此
無益之調查，難認有違背法令之處。其餘上訴意旨置原判決所為
明白論斷於不顧，猶執已為原審指駁之陳詞爭辯，並就原判決已
調查說明之事項及採證認事職權之適法行使，徒以自己之說詞，
任指為違法，再為單純事實上之爭執，自不足據以辨認原判決已
具備違背法令之形式。至於原判決認定上訴人等另犯刑法第三百
零四條第一項之強制罪及第三百零五條之恐嚇罪部分，核屬刑事
訴訟法第三百七十六條第一款所列不得上訴第三審之案件，原判
決認定此部分與前開傷害致重傷之重罪，而得上訴第三審部分有
牽連犯關係。但如前所述，重罪部分之上訴既不合法，此輕罪部
分自無從依審判不可分原則併為實體上之審判。從而應認本件上
訴違背法律上之程式，從程序上予以駁回。
據上論結，應依刑事訴訟法第三百九十五條前段，判決如主文。
中　　華　　民　　國　九十四　年　　一　　月　　六　　日
            最高法院刑事第四庭
                審判長法官  紀　俊　乾
                      法官  黃　正　興
                      法官  劉　介　民
                      法官  陳　東　誥
                      法官  林　秀　夫
      本件正本證明與原本無異
                          書  記  官
中　　華　　民　　國　九十四　年　　一　　月　　十　　日
                                                      Ｋ
